臺灣花蓮地方法院刑事判決　　　　　　　　　 九十一年度花易字第二三號
　　聲　請　人　臺灣花蓮地方法院檢察署檢察官
　　被　　　告　林韋良

　　　　　　　　　　　　身分證統一編號：Z一二一三三一一六О號
右列被告因妨害兵役案件，經檢察官聲請以簡易判決處刑（九十一年度偵字第二九七
號），本院認為應適用通常程序審判，並判決如左：
    主  文
林韋良無罪。
    理  由
一、聲請人聲請簡易判決處刑意旨略以：被告林韋良係回役兵，意圖避免臨時召集令
    之徵集，於收得指定應於民國九十年九月十日前往中壢龍岡龍岩營區之臨時召集
    令，無故逾入營期限二日，因認被告涉犯妨害兵役治罪條例第六條第一項第五款
    之意圖避免臨時召集，應受召集，無故逾入營期限二日罪嫌云云。
二、按犯罪事實應依證據認定之，無證據不得推定其犯罪事實；又不能證明被告犯罪
    者，應諭知被告無罪之判決，刑事訴訟法第一百五十四條、第三百零一條第一項
    分別定有明文。又事實之認定，應憑證據，如未能發現相當證據，或證據不足以
    證明，自不能以推測或擬制之方法，為裁判基礎（最高法院四十年台上字第八六
    號判例參照）。再者，認定不利於被告之事實，須依積極證據，苟積極證據不足
    為不利於被告事實認定時，即應為有利於被告之認定，更不必有何有利之證據（
    最高法院三十年上字第八一六號判例）。再按意圖避免臨時召集，應受召集，無
    故逾入營期限二日者，處六月以上，五年以下有期徒刑，妨害兵役治罪條例第六
    條第一項第五款定有明文，則該罪之成立須具有避免臨時召集之意圖，且知悉應
    受召集情事，竟無故逾入營期限二日，始足當之，如無此意圖，或因故未收到召
    集通知，而不知有應受召集情事，致逾入營期限二日，顯與前開犯罪之構成要件
    有間，自不得論以該罪之刑責。
三、被告經本院傳喚並未到庭，惟據其於台灣花蓮地方法院檢察署（下稱花蓮地檢署
    ）檢察官訊問時堅決否認其涉前開聲請人所指之罪嫌，辯稱：我沒有收到臨時召
    集令，該臨時召集令是我祖父林利雄簽收，但收到後因聯絡不到我，故我不知道
    有臨時召集情事，等我回家後知悉時立刻前往報到，但因已逾期而為部隊拒收等
    語。本件聲請人認被告涉犯右揭罪嫌，無非以被告之自白、證人林利雄於警訊之
    證詞、臨時召集令回執、陸軍第六軍團補充兵營接收各團管部臨時召集人員報到
    情況清冊等，作為認定被告有前開犯嫌之依據。
四、經查：
  ㈠本案被告並未曾於警訊或花蓮地檢署偵訊時自白犯罪，合先敘明。
  ㈡軍管區司令部花蓮縣團管部（下稱花蓮縣團管部）原發指定被告應於九十年十二
    月十日（聲請簡易判決處刑書誤載為同年九月十日）前往中壢龍岩營區陸軍第六
    軍團之臨時召集令，於九十年十一月六日送達至被告之戶籍地即花蓮市○○路○
    ○○號，由被告之祖父林利雄簽收，但因被告在外工作未返家，林利雄亦未與被
    告聯絡，被告直至同年十二月十五日返家時才知悉上情，被告即至召集令上指定
    營區報到，但因已逾期而為營區拒收等情，為被告自承不諱，核與證人林利雄於
    警訊中證述、證人張美美（花蓮縣團管部職員）於偵查中證述之情節相符，復有
    召集令回執一份足憑，是上開事實應堪信為真實。被告既於上開臨時召集令所載
    應受召集之九十年十二月十日前尚未知悉應受召集情事，其顯無避免臨時召集之
    意圖，又其既不知應受召集，則其逾入營期限，依據前開說明，自與妨害兵役治
    罪條例第六條第一項第五款所定要件不符，不能以該罪之罪責相繩。此外，再經
    本院依職權調查結果後，亦無其他確切之證據足認被告涉有本件犯行，依據前揭
    規定，自應對被告為無罪之諭知。
五、被告經合法傳喚，無正當理由不到庭，惟本案係應諭知無罪之案件，爰不待其陳
    述逕行判決。
據上論斷，應依刑事訴訟法第四百五十二條、第三百零一條第一項、第三百零六條，
判決如主文。
中　　　華　　　民　　　國　　　九十一　　年　　　五　　月　　三十一　　日
                                    臺灣花蓮地方法院刑事庭
                                          法　　官  楊碧惠
 
右正本證明與原本無異。　　　　　　　　　　　　　　　　　　　　　　　　　　
如對本判決不服，應於送達後十日內，向本院提出上訴狀。（應抄附繕本）告訴人或
被害人如對於本判決不服者，應具備理由請求檢察官上訴，其上訴期間之計算係以檢
察官收受判決正本之日期為準。
                                        法院書記官  李閔華
 
中　　　華　　　民　　　國　　九十一　　年　　　五　　　月　　 三十 　　日